【裁判字號】    89,台上,2905
【裁判日期】    890525
【裁判案由】    違反毒品危害防制條例
【裁判全文】
最高法院刑事判決                              八十九年度台上字第二九○五號
    上  訴  人  甲○○
右上訴人因違反毒品危害防制條例案件，不服台灣高等法院高雄分院中華民國八十九
年二月二十三日第二審更審判決（八十八年度上更(一)字第二三六號，起訴案號：台灣
高雄地方法院檢察署八十七年度偵字第一○六七八號），提起上訴，本院判決如左：
    主  文
原判決撤銷，發回台灣高等法院高雄分院。
    理  由
本件原判決認定上訴人甲○○意圖營利，基於概括之犯意，購入化學合成麻醉藥品安
非他命多批。於民國八十七年三月底，在高雄巿大中路與民族路口之「萊爾富超級商
店」附近，以出借安非他命一‧五公克予孫清一，隔天孫清一返還一‧七公克之方式
，非法販賣安非他命，獲利０‧二公克。復於同年四月中旬及同年五月初，在上址，
先後二次，以同一方式，各出借安非他命一‧五公克予孫清一，翌日孫清一各返還一
‧八公克，均獲利０‧三公克。嗣孫清一於同年五月六日二十三時許，為警查獲，而
供出向上訴人購買安非他命。孫清一乃經警方授意，打上訴人之呼叫器，佯稱購買安
非他命。上訴人即依約於翌日凌晨二時許，攜帶安非他命一包（毛重一‧五八公克）
至上開「萊爾富超級商店」，欲賣予孫清一時，為埋伏之警員當場查獲，致未及賣出
等情。因而將第一審諭知上訴人無罪之判決撤銷，改判論處上訴人連續非法販賣化學
合成麻醉藥品罪刑，固非無見。
惟查：(一)刑事訴訟法第一百五十六條第二項規定，被告雖經自白，仍應調查其他必要
之證據，以察其是否與事實相符。立法目的乃欲以補強證據擔保自白之真實性；亦即
以補強證據之存在，藉之限制自白在證據上之價值。而所謂補強證據，則指除該自白
本身外，其他足資以證明自白之犯罪事實確具有相當程度真實性之證據而言。雖其所
補強者，非以事實之全部為必要，但亦須因補強證據與自白之相互利用，而足使犯罪
事實獲得確信者，始足當之。原判決以上訴人於原審調查時所供述伊曾於八十七年三
月底、四月中旬、五月初，先後三次，出借安非他命予孫清一，嗣孫清一加量返還等
情，作為上訴人曾於上開時間，先後三次，以前揭有償借貸之方式，販賣安非他命予
孫清一之憑據（見原判決理由二之（二））。然由孫清一自警訊至偵審中之供述內容
以觀，孫清一並未提及曾向上訴人借貸安非他命後，加量返還上訴人情事（見警訊卷
第二、三頁、偵查卷第四、五、六五頁、第一審第四七、九○、九一頁、原審卷第四
三、四五、一○二頁）。且上訴人於警訊、偵查中及第一審並未供述曾於前揭時間，
先後三次，出借安非他命予孫清一，嗣孫清一加量返還伊等情。則為擔保上訴人於原
審所為前揭供述具真實性，應有足以令人確信其陳述為真實之補強證據，始能資為論
罪之依據。乃原審未進一步深入調查，亦未於理由內詳予說明上訴人於原審所為前揭
供述，有如何之佐證，足以憑信其所供為與事實相符，遽憑上訴人於原審之供述，摒
棄其於警訊、偵查中及第一審所供，而為上訴人曾於前開時間，先後三次，出借安非
他命予孫清一，嗣孫清一加量返還之認定，尚嫌速斷。(二)按「借貸」與「買賣」係不
同態樣之法律行為，原判決事實欄既謂上訴人「出借」安非他命予孫清一，翌日由孫
清一返還安非他命，復謂上訴人係「販賣」安非他命予孫清一，其認定之事實互相矛
盾。(三)原判決謂上訴人於八十七年五月七日凌晨二時許，持往「萊爾富超級商店」，
未及賣出之安非他命一包，係其先前「意圖營利而販入」，應就上訴人之該次行為論
以非法販賣化學合成麻醉藥品既遂罪。然有何證據足以證明該安非他命係上訴人「意
圖營利而販入」﹖又該安非他命與原判決所記載上訴人先前另三次販賣得逞之安非他
命有何關聯﹖原審未深入調查釐清，並詳實說明其依據，即遽就上訴人上開未及賣出
安非他命之行為，論以非法販賣化學合成麻醉藥品既遂罪，難謂無調查未盡及理由不
備之違法。以上或為上訴意旨所指摘，或為本院得依職權調查之事項。上訴人上訴意
旨指摘原判決不當，非無理由，應認有發回更審之原因。
據上論結，應依刑事訴訟法第三百九十七條、第四百零一條，判決如主文。
中      華      民      國    八十九    年      五      月    二十五    日
                              最高法院刑事第八庭
                                  審判長法官  吳  雄  銘
                                        法官  池  啟  明
                                        法官  石  木  欽
                                        法官  郭  毓  洲
                                        法官  吳  三  龍
      右正本證明與原本無異
                                              書  記  官
中      華      民      國    八十九    年      五      月    三十一    日


司法院資訊處製作；財團法人民間司法改革基金會備份。
